臺灣苗栗地方法院刑事判決　　　　　　100年度交易字第110號
公　訴　人　臺灣苗栗地方法院檢察署檢察官
被　　　告　游清雄
上列被告因公共危險案件，經檢察官提起公訴（100 年度偵字第
484 號），本院判決如下：
    主  文
游清雄犯不能安全駕駛動力交通工具罪，處有期徒刑肆月，如易
科罰金，以新臺幣壹仟元折算壹日。
    事  實
一、游清雄前因公共危險案件，經臺灣桃園地方法院於民國89年
    3 月27日，以89年度桃交簡字第30號判處罰金新臺幣10,000
    元確定；詎其猶不知警惕，於100 年1 月5 日下午2 時30分
    許起至下午5 時許止，在苗栗縣竹南鎮某小吃店飲用酒類過
    量後，搭乘邱俊穎所駕駛之車牌號碼1775-WD 號自用小客車
    ，欲返回台中市住處；迨於同日晚間8 時15分許，行經國道
    一號高速公路南向115 公里處（苗栗縣頭份鎮轄內）時，因
    邱俊穎身體不適，遂將車輛停放高速公路之路肩隨即在車內
    嘔吐；游清雄雖明知其已飲酒過量無法安全駕駛，但因邱俊
    穎身體不適無法開車，且為避免員警盤查急欲離去，而與邱
    俊穎更換位置後，由游清雄駕駛上開自用小客車前進約1 、
    2 公尺，欲離去之際，經員警發現後上前攔查並施以呼氣酒
    精濃度測試後，測得游清雄體內呼氣酒精濃度值高達每公升
    0. 91 毫克而查獲。
二、案經內政部警政署國道公路警察局第二警察隊報請臺灣苗栗
    地方法院檢察署檢察官偵查起訴。
    理  由
壹、程序部分：
一、按被告以外之人於偵查中向檢察官所為之陳述，除顯有不可
    信之情況者外，得為證據，刑事訴訟法第159 條之1 第2 項
    定有明文，而該條之立法理由係認被告以外之人（包括證人
    、鑑定人、告訴人、被害人及共同被告等）之陳述如在法官
    面前為之，因其任意陳述之信用性係在已受確定保障之情況
    下所為，自得作為證據。而現階段刑事訴訟法規定檢察官代
    表國家偵查犯罪、實施公訴，依法其有訊問被告、證人及鑑
    定人之權，證人、鑑定人且須具結，而實務運作時，檢察官
    偵查中向被告以外之人所取得之陳述，原則上均能遵守法律
    規定，不致違法取供，其可信度極高，職是，被告以外之人
    前於偵查中已具結而為證述，除反對該項供述得具有證據能
    力之一方，已釋明「顯有不可信之情況」之理由外，即不宜
    遽指該證人於偵查中之陳述不具證據能力。本件證人陳林於
    偵查中在檢察官前所為陳述，已經依法具結，另被告復未曾
    提及檢察官在偵查時有何不法取供致證人證詞顯不可信之情
    事，是其於偵查中之證述，自得採為本件證據。
二、按被告以外之人於審判外之言詞或書面陳述，除法律有規定
    者外，不得作為證據，刑事訴訟法第159 條固定有明文。惟
    被告以外之人於審判外之陳述，雖不符同法第159 條之1 至
    之4 規定，而經當事人於審判程序同意作為證據，法院審酌
    該言詞陳述或書面陳述作成時之情況，認為適當者，亦得為
    證據；又當事人、代理人或辯護人於法院調查證據時，知有
    第159 條第1 項不得為證據之情形，而未於言詞辯論終結前
    聲明異議者，視為有前項之同意，同法第159 條之5 亦定有
    明文。其立法意旨在於傳聞證據未經當事人之反對詰問予以
    核實，原則上先予排除，惟若當事人已放棄詰問或未聲明異
    議，基於證據資料愈豐富，愈有助於真實發現之理念，且強
    化言詞辯論原則，法院自可承認該傳聞證據例外擁有證據能
    力。經查：本判決所引用之下列非供述證據，性質上均屬傳
    聞證據，惟檢察官及被告於本院審理中調查證據時，知有刑
    事訴訟法第159 條第1 項不得為證據之情形，未於言詞辯論
    終結前聲明異議，且本院審酌上開言詞陳述作成時之客觀情
    況並無不當，並無不宜作為證據之情事，則依刑事訴訟法第
    159 條之5 之規定，認均具有證據能力。
貳、實體部分：
一、訊據被告游清雄固不否認其於100 年1 月5 日下午2 時30分
    許起至下午5 時許止，在苗栗縣竹南鎮某小吃店飲用酒類過
    量後，搭乘邱俊穎所駕駛之車牌號碼1775-WD 號自用小客車
    （下稱系爭車輛），欲返回台中市住處；迨於同日晚間8 時
    15分許，行經國道一號高速公路南向115 公里處時，因邱俊
    穎身體不適，遂將系爭車輛停放高速公路之路肩隨即在車內
    嘔吐；被告便要求邱俊穎離開駕駛座，由被告坐上駕駛座，
    邱俊穎則坐在副駕駛座，而後遭員警攔下盤查，並施以呼氣
    酒精濃度測試後，測得被告體內呼氣酒精濃度值高達每公升
    0.91毫克等事實，惟矢口否認有何酒後駕駛系爭車輛之犯行
    ，並辯稱：其當日僅係為了將車輛停放好，所以坐上駕駛座
    ，但是車子在滑行時，就被警方查獲；系爭車輛會往前滑行
    係因為邱俊穎不小心打到排檔，並非其所駕駛等語。
二、經查：
  (一)被告於100 年1 月5 日下午2 時30分許起至下午5 時許止，
    在苗栗縣竹南鎮某小吃店飲用酒類過量後，搭乘邱俊穎所駕
    駛之系爭車輛，欲返回台中市住處；迨於同日晚間8 時15分
    許，行經國道一號高速公路南向115 公里處，因邱俊穎身體
    不適，遂將系爭車輛停放高速公路之路肩隨即在車內嘔吐；
    被告便要求邱俊穎離開駕駛座，由被告坐上駕駛座，邱俊穎
    則坐在副駕駛座，而後遭員警攔下盤查，並施以呼氣酒精濃
    度測試後，測得被告體內呼氣酒精濃度值高達每公升0. 91
    毫克之事實，業據被告於偵查及本院審理時均坦承不諱，核
    與證人陳林於偵查中之證述、證人邱俊穎於本院審理時證述
    之情節相符，且有內政部警政署國道公路警察局第二警察隊
    報告書、報告、刑法第一百八十五條之三案件測試觀察紀錄
    表、汽車駕駛人生理協調平衡檢測紀錄表(一)、(二)、內政部警
    政署國道公路警察局舉發違反道路交通管理事件通知單、駕
    駛執照影本各1 份、違規現場照片5 張附卷可稽；是此部份
    事實自堪信實。
  (二)至被告辯稱其並未駕駛系爭車輛，當時係因為證人邱俊穎身
    體出狀況，所以才將車子停放在路肩，其想說要趕緊停好，
    因為警察要過來了，怕造成後面的危險，所以走到系爭車輛
    後面交換位子，這時候車子還沒有完全停下來，排檔停在N
    檔，其坐上駕駛座係要將系爭車輛完全停放好，其僅係要把
    車子熄火而已，後來證人邱俊穎不小心撥到排檔，所以系爭
    車輛才會移動1 公尺多等語（見本院卷第13頁）。
  (三)經查：
  (1)證人邱俊穎於本院審理時到庭具結證稱：其與被告為中興保
    全員工，其於100 年1 月5 日下午2 時30分許起至下午5 時
    許止，與被告係去竹南拜訪客戶，在苗栗縣竹南鎮某小吃店
    一起用餐，其僅有喝一點點酒，因為其是安全駕駛（要負責
    駕車的人），所以吃飯後係由其駕駛系爭車輛搭載被告（乘
    坐於副駕駛座），從竹南要回台中市住處，後來於同日晚間
    8 時15分許，行經國道一號高速公路南向115 公里處（苗栗
    縣頭份鎮轄內）時，因其突然身體不適、一直嘔吐，所以才
    會與被告交換位置，被告要求趕緊換位子，因為想要把車子
    熄火，其從駕駛座過去，被告從車子後面過來，其係將系爭
    車輛往高速公路路肩停靠，系爭車輛已經停在路肩，後因想
    要將系爭車輛停在路肩有凹槽的地方，所以才由被告將系爭
    車輛控制好，目的係為將車子停好，後來因為其在嘔吐時，
    左手手肘才會不小心將系爭車輛的排檔由N 檔撥到D 檔，造
    成系爭車輛才會往前滑行1 、2 公尺，車子滑動係因為其撥
    到排檔，並非被告駕駛系爭車輛，後來被警員攔查了等語（
    見本院卷第19至30頁背面）。
  (2)證人邱俊穎與被告為朋友關係，並無任何怨隙，衡情證人邱
    俊穎應無設詞攀誣，或虛構事實以陷害被告之理，況其到庭
    具結作證，更係以刑事責任擔保其證言之真實性，故證人邱
    俊穎前開證述內容，經核尚無不可採信之處；是依據證人邱
    俊穎所證，被告於證人邱俊穎身體不適後，其確有要求與證
    人邱俊穎交換位置，由被告坐上駕駛座位，而被告目的係為
    駕駛系爭車輛之事實，自堪信實。
  (3)至證人邱俊穎雖證稱係因被告欲將系爭車輛「控制」好，停
    放在路肩有凹槽處，所以才與被告交換位置，被告並非要駕
    駛車輛等語；惟觀之被告所提出之行車紀錄光碟影片可知，
    被告自證人邱俊穎身體不適開始嘔吐時起，其與證人邱俊穎
    間之對話，僅有提及「走走車我開就好（台語）」、「邱俊
    穎你是沒辦法下車換位子（台語）」、「坐過去來、坐過去
    來（台語）」、「坐過去來、坐過去來（台語）」、「快不
    然警察就要來了（台語）」、「先過去來、先過去來，不然
    警察車就來了（台語）」、「喂快走上車（台語）」、「先
    過去來、先過去來（台語）」、「快不然警察就要來了（台
    語）」、「沒水準（台語）」、「叫邱俊穎等一下不要亂動
    （台語）」等語，此有被告提出之行車記錄器對話內容1 份
    附卷可稽（見偵查卷宗第39至41頁）。
  (4)另觀之上開行車紀錄器影片光碟可知，系爭車輛早由證人邱
    俊穎駕駛停放在路肩，且已與路肩平行，亦非無證人邱俊穎
    於本院審理時證述時所繪製之系爭車輛停放位置圖（系爭車
    輛係與路肩有約45度角度）；而依據證人邱俊穎證述及上開
    對話內容、被告所自承，本案被告係從副駕駛座下車離開車
    內，再從系爭車輛車外走到駕駛座車門位置，直接開門坐上
    駕駛座位，且被告又同時要求證人邱俊穎直接從車內駕駛座
    位離開，移動到副駕駛座，並由被告直接坐上駕駛座位，被
    告坐上駕駛座後，僅有講「好，走」等語，系爭車輛就往前
    移動約1 、2 公尺等事實，此有被告自行提出之行車記錄器
    對話紀錄、臺灣苗栗地方法院檢察署檢察事務官勘驗報告各
    1 紙及行車紀錄光碟影片1 片在卷可證（見偵查卷宗第39至
    40頁、第52頁）。從而，由上開對話內容可知，被告與證人
    邱俊穎間僅有提及被告要求證人邱俊穎離開駕駛座，而直接
    在車內坐上副駕駛座，另由被告下車進入系爭車輛之駕駛座
    ，要改由被告駕駛系爭車輛，其等自始均未提及要把系爭車
    輛後退停放在路肩凹槽，或者要將系爭車輛熄火等語，且倘
    如被告僅係要將系爭車輛熄火，亦無必要在高速公路路肩，
    還要上下車換位置才將系爭車輛熄火。
  (5)再者，證人即查獲內政部警政署國道公路警察局第二警察隊
    員警陳林於偵查中到庭具結證述：「被告游清雄涉犯公共危
    險是我查獲的，當日我是執行晚上8 時至12時之巡邏勤務，
    於晚上10時20分經過國道一號公路115 公里加200 南下處時
    ，發現有一輛停放於路肩的車輛，該車後方未立警告標誌，
    我就靠過去停到該車輛後方，當時我未鳴警笛，但是有開警
    示燈，我與小隊長管獻芝同時下車，該車可能看到我們警車
    停下來有開走的跡象，我趕緊上前拍打該車輛左後方的車身
    ，該車輛約往前5 至6 公尺的距離才停下，查獲地點是險升
    坡不可能往前滑行，有查獲處照片可證，當時車內有2 位，
    我到駕駛座旁時有聞到酒味，就請坐在駕駛座的游清雄出示
    證件，詢問過程中，副駕駛座的人在外面是由小隊長警戒，
    我沒有注意到該人有無喝酒，在我詢問過程遊清雄有說車子
    不是他開的，是他朋友身體不舒服，發還車輛時我們有對該
    人做測試，該人是沒有酒精反應」等語（見偵查卷宗第28至
    29頁）。
  (6)證人陳林與被告素不相識，亦無任何怨隙，衡情證人陳林應
    無設詞攀誣，或虛構違規事實以陷害被告之理，況警員執行
    公務，依法行為時，本身即受有行政責任之監督，且其到庭
    具結作證，更係以刑事責任擔保其證言之真實性，故證人陳
    林證述被告確有要開走系爭車輛跡象，且亦確實往前移動後
    ，才由證人陳林攔下之事實，經核亦與上開事證相符，尚無
    不可採信之處。
  (7)綜上所述，本案被告坐上駕駛座後，僅有講「好，走」，接
    著系爭車輛就馬上往前移動約1 、2 公尺，隨即被警員攔下
    ，被告亦非有何將系爭車輛往後退至路肩凹槽處之動作，或
    者提及證人邱俊穎誤打排檔等語；故證人邱俊穎證述被告僅
    係「控制」系爭車輛而已，且係欲將系爭車輛往後退到路肩
    凹槽處云云，均無可採。而被告辯稱其係要將系爭車輛熄火
    云云，亦無可採。至證人陳林證述被告駕駛系爭車輛前進約
    5 、6 公尺部份，惟此部份證述，與證人邱俊穎所證及行車
    記錄器錄影內容不符，亦無提出其他積極證據足資佐證，故
    此部份即應為被告有利之認定，附此敘明。
  (8)至被告辯稱系爭車輛係因為證人邱俊穎誤打排檔（由N 檔打
    到D 檔），才會造成往前移動云云；惟被告於警詢自承：其
    當時坐在副駕駛座上，因發現駕駛人不舒服，有先拉手煞車
    ，然後下車自駕駛座將駕駛推向右前座，再將車停好，但車
    仍滑行中，後來警方便到來等語；於偵查中自承：「（員警
    上前盤查時，你是坐在駕駛上嗎？）沒有，當時我是坐在副
    駕駛座，因為駕駛人邱俊穎駕駛，行駛到現場他說他不舒服
    想要吐，然後他將車滑到路肩，可是車子還沒完全靜止，我
    就要他打閃黃燈，他就開始嘔吐，我說等一下要先把車子停
    好，他就拿垃圾桶在吐，我就下車幫他拉手煞車等語（見偵
    查卷宗第10頁、第24至25頁）。是被告於警詢、偵查中均未
    提及證人邱俊穎有何誤打排檔情事，且其於偵查中甚且否認
    其有坐上系爭車輛的駕駛座駕駛車輛，故被告辯稱其並未駕
    駛乙節，顯無可採；另外，被告既然已經將系爭車輛的手煞
    車拉上，則縱使證人邱俊穎確有誤打排檔，系爭車輛亦無可
    能往前移動。故被告上開辯稱，顯係事後卸責之詞，均無可
    採。
  (四)故本件事證明確，被告上開犯行，洵堪認定，應予以依法論
    科。
三、核被告所為，係犯刑法第185 條之3 之不能安全駕駛動力交
    通工具罪。爰審酌被告明知酒精成分對人之意識能力具有不
    良影響，酒後駕車對一般往來之公眾及駕駛人自身皆具有高
    度危險性，卻仍執意駕車，又被告前於88年間方因服用酒類
    不能安全駕駛動力交通工具而駕駛，經警方移送偵辦，經臺
    灣桃園地方法院以89年度桃交簡字第30號判決判處罰金新台
    幣10,000元確定在案；詎被告竟仍不知悔改，再度因服用酒
    類不能安全駕駛動力交通工具而駕駛，且此次酒後駕車，測
    得呼氣酒精濃度高達每公升0.91亳克，其顯然係故意再度違
    反刑法第185 條之3 之規定，被告不知戒慎自持，無視政府
    三申五令不得酒醉駕車之宣導，竟於酒後體內酒精濃度仍高
    而精神不佳之狀況下，猶駕車上路，惟兼衡其尚未與他人發
    生交通事故，造成實害，迄今未見絲毫悔意等，及其犯罪動
    機、手段等一切情狀，量處如主文所示之刑；又審酌其年齡
    、職業、收入、社會地位等節，並諭知易科罰金之折算標準
    ，以資儆懲。
四、據上論斷，應依刑事訴訟法第299 條第1 項前段，刑法第18
    5 條之3 、第41條第1 項前段，刑法施行法第1 條之1 ，判
    決如主文。
本案經檢察官黃明正到庭執行職務。
中    華    民    國   100    年    6     月    16    日
                  刑事第三庭  法  官  許蓓雯
以上正本證明與原本無異。
如不服本判決應於收受判決後10日內向本院提出上訴書狀，並應
敘述具體理由。其未敘述上訴理由者，應於上訴期間屆滿後20日
內向本院補提理由書( 均須按他造當事人之人數附繕本) 「切勿
逕送上級法院」。告訴人或被害人如對本判決不服者，應具備理
由請求檢察官上訴，其上訴期間之計算係以檢察官收受判決正本
之日期為準。
                              書記官  徐一夫
中    華    民    國   100    年    6     月    16    日
附錄本判決論罪科刑法條全文
中華民國刑法第185條之3
服用毒品、麻醉藥品、酒類或其他相類之物，不能安全駕駛動力
交通工具而駕駛者，處 1 年以下有期徒刑、拘役或科或併科 15
萬元以下罰金。